【裁判字號】    99,上易,1201
【裁判日期】    990921
【裁判案由】    竊盜
【裁判全文】
臺灣高等法院臺中分院刑事判決        99年度上易字第1201號
上  訴  人  臺灣臺中地方法院檢察署檢察官
被      告  甲○○
上列上訴人因被告犯竊盜案件，不服臺灣臺中地方法院99年度訴
緝字第190號中華民國99年6月28日第一審判決（起訴案號：臺灣
臺中地方法院檢察署98年度偵緝字第1264號、98年度偵字第9829
號），提起上訴，本院判決如下：
    主  文
上訴駁回。
    理  由
一、按依刑事訴訟法第350條、第361條、第362條、第367條規定
    ，不服地方法院之第一審判決而上訴者，須提出上訴書狀，
    並應敘述具體理由，為上訴必備之程式；其所提出之書狀未
    敘述上訴理由，或僅曾以言詞陳述上訴理由者，均應於上訴
    期間屆滿後20日內補提理由書於第一審法院。第一審法院經
    形式審查，認逾期未補提上訴理由者，應定期間先命補正；
    逾期未補正者，為上訴不合法律上之程式，應以裁定駁回。
    倘已提出上訴理由，但所提非屬具體理由者，則由第二審法
    院以上訴不合法律上之程式，判決駁回。而所謂具體理由，
    必係依據卷內既有訴訟資料或提出新事證，指摘或表明第一
    審判決有何採證認事、用法或量刑等足以影響判決本旨之不
    當或違法，而構成應予撤銷之具體事由，始克當之（例如：
    依憑證據法則具體指出所採證據何以不具證據能力，或依憑
    卷證資料，明確指出所為證據證明力之判斷如何違背經驗、
    論理法則）；倘僅泛言原判決認定事實錯誤、違背法令、量
    刑失之過重或輕縱，而未依上揭意旨指出具體事由，或形式
    上雖已指出具體事由，然該事由縱使屬實，亦不足以認為原
    判決有何不當或違法者（例如：對不具有調查必要性之證據
    ，法院未依聲請調查亦未說明理由，或援用證據不當，但除
    去該證據仍應為同一事實之認定），皆難謂係具體理由，俾
    與第二審上訴制度旨在請求第二審法院撤銷、變更第一審不
    當或違法之判決，以實現個案救濟之立法目的相契合，並節
    制濫行上訴（最高法院97年度臺上字第892 號刑事判決意旨
    參照）。
二、本件上訴人於民國99年7月22 日向原審法院提出上訴書陳稱
    上訴理由略以：原審就被告甲○○被訴竊盜判決無罪部分，
    有適用法則不當之違法，爰聲明不服而提起上訴。原審以被
    告取得如原判決附表3 所示之信用卡，實際持有之時間甚短
    ，無不法所有之意圖等理由，而諭知被告被訴竊盜部分無罪
    ，固非無據；惟按無不法所有意圖，取得他人之物為一時之
    用，或得為之使用竊盜，而認與刑法上之竊盜罪有別，惟如
    就物為攸關權義或處分之行為，縱事後物歸原主，得否謂僅
    屬使用竊盜而不構成竊盜罪，自非無疑(最高法院86 年度臺
    上字第4976 號判決意旨參照)。又使用信用卡消費之交易型
    態係約定持卡人得向發卡銀行請求信用卡之核發，之後憑卡
    於特約商店以簽帳方式作為支付消費帳款之工具，由發卡銀
    行代為處理結清該消費借款，嗣後另向持卡人請求償還，是
    信用卡在發卡銀行所核定之最高消費金額內，具有代替現金
    支付費帳款之經濟價值，亦有在核定額度內向發卡銀行預借
    現金之經濟價值，而被告擅自拿取告訴人乙○○之信用卡，
    其目的亦係欲獲得該信用卡所表彰之經濟價值，是被告盜用
    告訴人之信用卡預借現金後，確使該信用卡所表彰之經濟價
    值即可用額度及預借現金之額度有所減少，且形式上亦使告
    訴人因而負有額外債務，而已立於所有人地位為攸關權益之
    行為，是被告於拿取告訴人信用卡之時自具有不法所有意圖
    ，而非僅為使用竊盜而已，仍應構成竊盜罪，從而，原審見
    解，尚有未洽，請將原判決諭知竊盜無罪部分撤銷，更為適
    當合法之判決等語。
三、本院查：
(一)上訴人因不服地方法院之第一審判決而於法定期間內向原審
    法院提出上訴書敘明上訴理由，則依刑事訴訟法第361 條第
    2 項條文、立法修正理由及上開最高法院判決意旨，上訴人
    倘已提出上訴理由，但所提非屬具體理由者，則由第二審法
    院以上訴不合法律上之程式，以判決駁回之。至於上訴理由
    是否具體，係屬第二審法院審查範圍，則不在命補正之列（
    法院辦理刑事訴訟案件應行注意事項第162 點參照），合先
    敘明。
(二)經核上訴人所提出之上訴理由，仍非屬所謂之具體理由【即
    必須依據卷內既有訴訟資料或提出新事證，具體指摘或表明
    第一審判決有何採證認事、用法或量刑等足以影響判決本旨
    之不當或違法，而構成應予撤銷之具體事由，始克當之（例
    如：依憑證據法則具體指出所採證據何以不具證據能力，或
    依憑卷證資料，明確指出所為證據證明力之判斷如何違背經
    驗、論理法則），參見上開最高法院97年度臺上字第892 號
    刑事判決意旨】。蓋前開上訴理由所引之最高法院86年度臺
    上字第4976號案件之個案具體內容，與本案並不相同，其亦
    非判例而不具拘束力，尚不得於本案比附援引而為適用；又
    原審判決已敘明被告甲○○各次拿取信用卡後均歸還原處，
    其拿取信用卡之目的，非在排除被害人乙○○之持有支配關
    係，而說明被告主觀上對於信用卡並無竊盜之不法所有意圖
    ，且有關上訴理由所載被告盜用被害人之信用卡預借現金，
    而使信用卡所表彰之經濟價值減損之部分，亦業據原審判決
    於附表4編號77至84 之有罪部分認定應屬被告以不正方法由
    自動付款設備取得財物之為自己不法所有意圖之範疇，核與
    被害人所有信用卡卡片本身該物之本體所有權之得喪無關，
    乃認被告並無竊盜信用卡之為自己不法所有意圖，上訴意旨
    此部分所陳，尚不影響於原判決之本旨，要難謂係具體理由
    。揆諸上開最高法院判決意旨，及依「程序優先於實體」之
    刑事訴訟法原則，本件上訴自不合法定上訴程式，應予駁回
    ，並不經言詞辯論為之。
據上論斷，應依刑事訴訟法第367條前段、第372條，判決如主文
。
中    華    民    國    99    年    9     月    21    日
            刑事第八庭  審判長法  官  羅  得  村
                              法  官  簡  源  希
                              法  官  李  雅  俐
上列正本證明與原本無異。
不得上訴。
                              書記官  李  妍  嬅
中    華    民    國    99    年    9     月    21    日

司法院資訊處製作；財團法人民間司法改革基金會備份。
